臺灣士林地方法院刑事判決　
111年度訴字第84號
                                      111年度易字第99號
公  訴  人  臺灣士林地方檢察署檢察官
被      告  皮建良



上列被告因傷害等案件，經檢察官提起公訴（110年度偵字第148
17號），及追加起訴（110年度偵字第9855號），本院合併審理
，判決如下： 
　　主    文
皮建良犯公然侮辱罪，處拘役伍日，如易科罰金，以新臺幣壹仟
元折算壹日；又犯公然侮辱罪，處拘役拾日，如易科罰金，以新
臺幣壹仟元折算壹日；又犯傷害罪，處拘役參拾日，如易科罰金
，以新臺幣壹仟元折算壹日。應執行拘役肆拾日，如易科罰金，
以新臺幣壹仟元折算壹日。
　　犯罪事實
一、皮建良與邱繽卉均為新北市○○區○○○路0段000巷00弄00號秀
    山莊社區之住戶，雙方素來不睦，皮建良竟分別為下列犯行
    ：
(一)皮建良於民國109年12月21日15時許，在不特定人得以共見
    共聞之秀山莊社區1樓大廳（下稱本案大廳），基於公然侮
    辱之犯意，以「你是妖」等語公然侮辱邱繽卉，足以貶損其
    名譽及社會評價。
(二)皮建良於110年3月23日16時許，在不特定人得以共見共聞之
    本案大廳，基於公然侮辱之犯意，接續以「不要臉」、「興
    妖作怪」、「真他媽不要臉」、「你他媽放監控」、「法西
    斯」、「無知無德無恥」、「惡霸」、「興風作浪妖風陣陣
    」等語公然侮辱邱繽卉，足以貶損其名譽及社會評價。
(三)皮建良於110年7月3日15時39分，在本案大廳，因阻擋警方
    進入社區與邱繽卉發生糾紛，竟基於傷害之犯意，將邱繽卉
    強行推倒，導致其受有右膝挫傷1×1公分、右大腿瘀傷2×10
    公分、右拇指瘀傷等傷害。
二、案經邱繽卉訴由新北市政府警察局淡水分局報告臺灣士林地
    方檢察署（下稱士林地檢署）檢察官偵查起訴及訴由臺灣新
    北地方檢察署陳請臺灣高等檢察署檢察長令轉士林地檢署檢
    察官偵查後追加起訴。
　　理    由
壹、程序部分
一、證人即告訴人邱繽卉於警詢中所為之陳述，核屬被告以外之
    人於審判外之陳述，經被告皮建良否認證據能力，且無刑事
    訴訟法第159條之2、第159條之3等條文規定例外得為證據之
    情形，自無證據能力。
二、按被告以外之人於偵查中向檢察官所為之陳述，除顯有不可
    信之情況者外，得為證據，刑事訴訟法第159條之1第2項定
    有明文。而被告以外之人於偵查中所為之陳述，因其陳述未
    經被告詰問，應認屬於未經合法調查之證據，並非無證據能
    力，而禁止證據之使用。本件證人即告訴人於偵查中檢察官
    訊問時所為之陳述，業經以證人身分具結，且檢察官原則上
    均能遵守法律規定，不致違法取供，另依其陳述作成時之客
    觀條件及環境而為判斷，係出於供述者之自由意思，並無顯
    有不可信之情況，該陳述本具證據能力。復被告於本院準備
    程序時就此表示「可以做證據調查」，另於該次程序及審理
    時詢問有無證據聲請調查時，被告均未聲請傳喚詰問證人即
    告訴人（參本院111年度訴字第84號卷《下稱本院卷》第95頁
    、第98頁至第99頁、第132頁），可認係捨棄對質詰問權之
    行使，則證人即告訴人上開於偵訊時向檢察官所為之陳述，
    即難謂屬未經合法調查之證據，該陳述自有證據能力。
三、按醫師執行醫療業務時，不論患者是因病尋求診療，或因特
    殊目的而就醫，醫師於診療過程中，應依醫師法之規定，製
    作病歷，此一病歷之製作，均屬醫師於醫療業務過程中所須
    製作之紀錄文書，而且每一醫療行為均屬可分，因其接續之
    看診行為而構成醫療業務行為，其中縱有因訴訟目的，對醫
    師而言，仍屬其醫療業務行為之一部分，仍應依法製作病歷
    ，則該病歷仍屬業務上所製作之紀錄文書，與通常之醫療行
    為所製作之病歷無殊，自屬刑事訴訟法第159條之4第2款所
    稱從事業務之人於業務上所須製作之紀錄文書，而診斷證明
    書係依病歷所轉錄之證明文書，自仍屬本條項之證明文書（
    最高法院97年度台上字第666號判決要旨參照）。本案告訴
    人於新光家醫科診所就診之診斷證明書，係刑事訴訟法第15
    9條之4第2款所稱從事業務之人於業務上所須製作之紀錄文
    書，被告於本院審理時雖稱不同意該診斷證明書作為證據，
    惟該文書蓋有新光家醫科診所及醫師之印文（士林地檢署11
    0年度偵字第14817號卷《下稱偵14817卷》第13頁），是本案
    並無證據顯示該診斷證明書存有詐偽或虛飾情事而有顯不可
    信之情況，依法自有證據能力。
四、本件認定犯罪事實所引用之其餘非供述證據部分，查無證據
    證明有公務員違背法定程序取得之情形，且經本院於審理期
    日提示與被告辨識而為合法調查，亦有證據能力。
貳、實體部分
一、被告矢口否認有何上開犯行，辯稱：我沒有推告訴人，監視
    器有畫面，是互相拉扯，警察對我不當執法，警察是告訴人
    叫來的，我會害怕；就妨害名譽，我承認有說這些話，但我
    跟告訴人在談的時候，當時沒有別人，沒有公然侮辱，告訴
    人是社區主委，要好好做事，也不會對告訴人社會形象造成
    傷害，不然他不會繼續在當主委等語。
二、經查：
(一)犯罪事實一（一）（二）公然侮辱部分
 1、被告分別於上開時間，在本案大廳，以上開言詞指稱告訴人
    等情，業據告訴人於偵查中證述甚詳（士林地檢署110年度
    偵字第9855號卷《下稱偵9855卷》第49頁、第97頁至第99頁）
    ，並經本院勘驗光碟無訛，有本院勘驗筆錄1份存卷可參（
    本院卷第100頁至第103頁），並為被告所坦認（本院卷第12
    8頁、第134頁），此部分事實自堪認定。前開案發地點均在
    本案大廳內，屬該社區住戶均得以行經、停留之處所，並設
    有管理員工作區域，有本案勘驗筆錄所附擷圖可查（本院卷
    第105頁），且為被告所不否認（本院卷第134頁），復於11
    0年3月23日譯文中，亦可聽聞第三人之聲音，從而，被告二
    次為上開言詞時，自均屬不特定多數人得共見共聞之狀態，
    已達到公然之程度，實屬無疑，被告辯稱不是在公共場合、
    當時沒有別人等情，顯屬無據。
 2、按刑法第309條之公然侮辱罪中，所謂侮辱，凡未指摘或傳
    述具體事實，以言詞、文字、圖畫或動作，對他人表示不屑
    、輕蔑、嘲諷、鄙視或攻擊其人格之意思，足以對個人在社
    會上所保持之人格及地位，在客觀上達到貶損其名譽及尊嚴
    評價之程度，使他人在精神及心理上有感受到難堪或不快之
    虞者，即足當之。經查，被告辱罵告訴人「你是妖」、「不
    要臉」、「興妖作怪」、「真他媽不要臉」、「你他媽放監
    控」、「法西斯」、「無知無德無恥」、「惡霸」、「興風
    作浪妖風陣陣」等語，依一般社會通念，實有輕蔑、嘲諷、
    鄙視之意涵，此等言詞對於遭謾罵之對象而言，自均足以貶
    損他人名譽及社會評價，使他人在精神及心理上感受到難堪
    或不快，已足以貶損告訴人在社會上所保持之人格及聲譽地
    位。被告辯稱不會對告訴人社會形象造成傷害等語，難認可
    採。
(二)犯罪事實一（三）傷害部分
 1、證人即告訴人於偵查中證稱：當天被告要擋警察進來，後來
    也不讓其他住戶進來，我看到不對，就從旁邊跳進去要把門
    打開，結果門打不開，他就擋著不讓我打開門，後來他對我
    說「你推的過我嗎」，就將我推倒。警察看到他將我推倒就
    趕快進來制伏他，新光家醫科診所診斷證明上是我當天所受
    的傷勢，我的右腳大拇指指甲後來全掉了等語（偵14817卷
    第73頁），且被告亦不否認於110年7月3日15時39分，在本
    案大廳，因警方是否進入社區與告訴人發生糾紛等語（本院
    卷第98頁），復經本院勘驗監視器畫面，可見：①畫面時間
    （下同）15時39分21秒，告訴人以左手推擠被告左手，被告
    說「你不要攻擊我啊」等語；②15時39分23秒，告訴人說「
    沒有攻擊你，你走開」等語；③15時39分26秒，被告以右手
    推擠告訴人；④15時39分28秒，被告以雙手推擠告訴人並說
    「你他媽的，你推得過我嗎？你」等語；⑤15時39分29秒，
    被告以手推擠告訴人並說「你推得過我嗎？你」等語；⑥15
    時39分32秒，被告與告訴人推擠時，警察從門外攀牆跳入社
    區；⑦15時39分32秒，警察從旁邊小門進入大廳時，被告以
    手推告訴人；⑧15時39分33秒，告訴人倒地，警察見狀對被
    告說「ㄟ，你在幹嘛？」等情，有本院勘驗筆錄1份存卷可查
    （本院卷第99頁、第105頁至第115頁），足認被告確有將告
    訴人推倒在地，且斯時員警方要進入本案大廳，則被告辯稱
    員警對其施暴，顯與其推倒告訴人在地無關。
 2、告訴人於110年7月3日至新光家醫科診所就診，認受有右膝
    挫傷1×1公分、右大腿瘀傷2×10公分、右拇指瘀傷之傷害，
    有該診所診斷證明書在卷可參（偵14817卷第13頁），核與
    告訴人前開所述其受傷之部位及經過互相吻合，足認告訴人
    此部分之證言並未刻意誇大渲染，且告訴人既於案發後就醫
    ，並於到院後旋據診斷發現受有此等傷害，衡情告訴人當無
    可能另因其他原因受有上開外傷，益證告訴人所述顯屬信而
    有徵，前開事實即堪認定。
(三)綜上所述，被告所辯上情，無非卸責之詞，不足採信。本件
    事證明確，被告二次妨害名譽、一次傷害犯行，均堪以認定
    。
三、論罪科刑之理由
(一)核被告就犯罪事實一（一）（二）所為，均係犯刑法第309
    條第1項公然侮辱罪；就犯罪事實一（三）所為，係犯刑法
    第277條第1項傷害罪。被告就犯罪事實一（二）公然以前揭
    言詞辱罵告訴人，係基於同一侮辱之犯意，在密接之時、地
    下所為，且侵害同一法益，為接續犯，應論以一罪。被告所
    犯三罪，犯意各別，應分論併罰。
(二)爰以行為人之責任為基礎，審酌被告因不滿告訴人擔任秀山
    莊主任委員時之作為，不思理性處理，竟出口前開言語而為
    二次公然侮辱之犯行，復為阻擋員警進入而與告訴人拉扯，
    並將之推倒在地，而造成告訴人受有前開傷害，被告所為實
    有不該，又被告犯後否認犯行，未與告訴人和解，賠償其損
    害，經告訴人表達請法院還我公道，依法判決之意見（本院
    卷第136頁），兼衡被告自陳為藝專畢業之教育程度、已婚
    ，育有1名成年子女、無業、由配偶扶養之家庭生活狀況（
    本院卷第135頁），罹患左側腮腺腫瘤之身體狀況，有臺北
    榮民總醫院診斷證明書1紙存卷可查（士林地檢署110年度他
    字第1492號卷第90頁）等一切情狀，分別量處如主文所示之
    刑，並審酌被告所犯各罪之類型、態樣、侵害法益、情節及
    行為次數，兼衡刑罰經濟與公平、比例原則，對於被告所犯
    數罪為整體非難評價，定其應執行刑，暨均諭知如易科罰金
    之折算標準。
據上論斷，依刑事訴訟法第299條第1項前段，刑法第309條第1項
、第277條第1項、第41條第1項前段、第51條第6款，刑法施行法
第1條之1第1項，判決如主文。
本案經檢察官劉建志提起公訴及追加起訴，檢察官蔡元仕、張嘉
婷到庭執行職務。
中　　華　　民　　國　　111 　年　　7 　　月　　12　　日
                  刑事第六庭  審判長  法  官  雷雯華

                                      法  官  林哲安

                                      法  官  李欣潔
以上正本證明與原本無異。
如不服本判決應於收受送達後20日內向本院提出上訴書狀，並應
敘述具體理由。其未敘述上訴理由者，應於上訴期間屆滿後20日
內向本院補提理由書（均須按他造當事人之人數附繕本）「切勿
逕送上級法院」。
                                      書記官  卓采薇
中　　華　　民　　國　　111 　年　　7 　　月　　13　　日
附錄本案論罪科刑法條
中華民國刑法第309條
公然侮辱人犯傷害罪，處拘役參拾日，如易科罰金，以新臺幣壹
仟元折算壹日者，處拘役或9千元以下罰金。
以強暴犯前項之罪者，處1年以下有期徒刑、拘役或1萬5千元以
下罰金。

中華民國刑法第277條
傷害人之身體或健康者，處5年以下有期徒刑、拘役或50萬元以
下罰金。
犯前項之罪，因而致人於死者，處無期徒刑或7年以上有期徒刑
；致重傷者，處3年以上10年以下有期徒刑。